【裁判字號】    97,簡上,239
【裁判日期】    970425
【裁判案由】    傷害
【裁判全文】
臺灣桃園地方法院刑事判決             97年度簡上字第239號
上  訴  人
即  被  告  乙○○
                    號
上列上訴人因傷害案件，不服本院簡易庭於民國97年2 月15日所
為之97年度桃簡字第301 號刑事簡易判決（原檢察官聲請簡易判
決處刑案號：96年度偵字第28649 號），提起上訴，本院管轄之
第二審合議庭判決如下：
    主  文
上訴駁回。
    事  實
一、乙○○與甲○○係國興保全公司之同事，於民國96年10月29
    日8 時許，在桃園縣大園鄉○○村○○街5 巷6 號之國興保
    全股份有限公司宿舍內，兩人因細故發生口角，乙○○竟基
    於傷害之犯意，以其所有之木棍（未扣案）毆打甲○○，致
    甲○○受有頭部外傷併1 ×2 公分左前額挫傷、左前胸4 ×
    5 公分挫傷、左側第4 趾2 ×3 公分挫傷瘀腫等傷害。
二、案經甲○○訴由桃園縣政府警察局大園分局報請臺灣桃園地
    方法院檢察署檢察官偵查後聲請簡易判決處刑。
    理  由
一、訊據被告固不否認其有於上開時、地與甲○○發生爭吵之事
    實，惟矢口否認有何傷害犯行，辯稱：當天伊與甲○○發生
    爭吵，甲○○拿著1 支鋸子向伊挑釁，並將伊推倒在地，甲
    ○○作勢要拿鋸子砍伊，伊只有順手拿取1 條塑膠管子作為
    抵抗甲○○的攻擊，但塑膠管子仍被甲○○搶走，伊欲從地
    上爬起來時，又被甲○○推倒在地，甲○○又拿鋸子攻擊過
    來，伊只好用雙腳去擋甲○○的攻擊，伊也因此而受傷，當
    甲○○在攻擊伊的右小腿時，甲○○是左手緊抱伊的腳在胸
    前，用右手拿著鋸子手柄處猛烈打擊伊的右小腿，伊受不了
    想要掙脫的過程中，基於正當防衛才有輕微碰觸甲○○的前
    胸，伊的行為係為了正當防衛云云。經查：
  (一)被告雖以前揭情詞置辯，惟據證人甲○○於警詢、檢察官訊
    問及本院審理時證述：伊與被告係國興保全股份有限公司之
    同事，兩人住在同一間房間內，96年10月29日8 時許，伊在
    睡覺，被告進房就罵伊三字經，然後將窗簾扯破，踢伊睡覺
    的床，伊一下床問被告要做什麼，被告就拿放在床頭上的棍
    子戳伊肋骨部位，伊只好拿板子抵抗，被告還要拿棍子繼續
    攻擊伊，伊就反手壓制被告，伊跟被告說伊都沒有還手，叫
    被告不要再打伊，後來伊看被告沒有要打伊，伊就放手，伊
    額頭上的傷是在扭打中被被告所拿的木棍打到的，扭打中被
    告也有踩到伊的腳等語，並有仁安診所診斷證明書1 份附卷
    可稽（見偵卷第13頁），是此部分之事實，堪予認定。
  (二)被告雖另辯稱：伊係為了正當防衛，才不小心弄傷甲○○云
    云，惟查：
    1.按正當防衛係對於現在不正之侵害防衛自己或他人之權利
      者而言，甲、乙二人口角互毆，彼此成傷，不能證明某甲
      先行侵害，自不得主張正當防衛；次按衡之一般社會經驗
      法則，互毆係屬多數動作構成單純一罪而互為攻擊之傷害
      行為，縱令一方先行出手，而還擊一方在客觀上苟非單純
      僅對於現在不法之侵害為必要排除之反擊行為，因其本即
      有傷害之犯意存在，則對其互為攻擊之還手反擊行為，自
      無主張防衛權之餘地（最高法院17年上字第686 號判例、
      最高法院84年度臺非字第208 號裁判意旨參照）。
    2.又互毆係屬多數動作構成單純一罪而互為攻擊之傷害行為
      ，縱令一方先行出手，而還擊之一方在客觀上苟非單純對
      於現在不法之侵害為必要排除之反擊行為，因其本即有傷
      害之犯意存在，則對其互為攻擊之還手反擊行為，自無主
      張正當防衛權之餘地。被告所辯其係被打還手云云，縱使
      被告所辯告訴人甲○○當時有動手乙節屬實，惟被告隨即
      予以反擊，並造成告訴人甲○○受有頭部外傷併1 ×2 公
      分左前額挫傷、左前胸4 ×5 公分挫傷、左側第4 趾2 ×
      3 公分挫傷瘀腫等處傷害，有卷附仁安診所出具診斷證明
      書在卷足按（偵查卷第13頁），觀諸告訴人甲○○傷害部
      位不止一處，足見被告應有多次出手反擊告訴人甲○○之
      行為，且其行為非僅止於抑制告訴人甲○○之攻擊行為，
      被告顯非單純就對方現在不法之侵害所為必要排除之反擊
      行為，而係另有傷害犯意存在，揆諸前揭說明，自難認為
      被告所為符合正當防衛之要件。
  (三)綜上所述，被告上開所辯，均不足採信。本件被告犯行明確
    ，應依法論科。
二、核被告所為，係犯刑法第277 條第1 項之傷害罪。至於未扣
    案之棍子1 支，雖為被告所有，惟被告業已丟棄而滅失，業
    據被告於本院審理時供述明確，爰不併予宣告沒收，附此敘
    明。原審以被告事證明確，援引刑事訴訟法第449 條第1 項
    前段、第454 條第2 項、刑法第277 條第1 項、第41條第1
    項前段、刑法施行法第1 條之1 第1 項、第2 項前段，並審
    酌被告因細故與告訴人甲○○發生爭執，竟毆打告訴人甲○
    ○成傷，且犯後未能坦承犯行，迄今尚未與告訴人甲○○達
    成和解，行為自非可取，惟念及告訴人甲○○所受傷勢並非
    嚴重等一切情狀，判處被告拘役10日，如易科罰金，以新臺
    幣1,000 元折算1 日，經核認事用法均無違誤，量刑亦屬妥
    適，應予維持。被告上訴意旨猶以前揭情詞否認犯行云云，
    指摘原判決不當，為無理由，應予駁回。
據上論斷，應依刑事訴訟法第455 條之1 第1 項、第3 項、第36
4 條、第368 條，判決如主文。
本案經檢察官蔡正雄到庭執行職務。
中    華    民    國    97    年    4     月    25    日
                  刑事第四庭  審判長法  官  黃斯偉
                                    法  官  陳可薇
                                    法  官  張淑華
以上正本證明與原本無異
如不服本判決書應於送達後10日內向本院提出上訴狀
                                    書記官  鄭嘉惠
中    華    民    國    97    年    4     月    25    日
附錄本案論罪科刑法條
中華民國刑法第277條
（普通傷害罪）
傷害人之身體或健康者，處 3 年以下有期徒刑、拘役或 1 千元
以下罰金。
犯前項之罪因而致人於死者，處無期徒刑或 7 年以上有期徒刑；
致重傷者，處3 年以上10年以下有期徒刑。


司法院資訊處製作；財團法人民間司法改革基金會備份。
